【裁判字號】    99,上訴,2630
【裁判日期】    990823
【裁判案由】    毒品危害防制條例
【裁判全文】
臺灣高等法院刑事判決                99年度上訴字第2630號
上  訴  人
即  被  告  甲○○
上列上訴人因違反毒品危害防制條例案件，不服臺灣板橋地方法
院99年度訴字第980號，中華民國99年5月14日第一審判決（起訴
案號：臺灣板橋地方法院檢察署99年度毒偵字第2088號），提起
上訴，本院判決如下：
    主  文
上訴駁回。
    理  由
一、按依刑事訴訟法第350條、第361條、第362條、第367條規定
    ，不服地方法院之第一審判決而上訴者，須提出上訴書狀，
    並應敘明具體理由，為上訴必備之程式；其所提出之書狀未
    敘述上訴理由，或僅曾以言詞陳述上訴理由者，均應於上述
    期間屆滿後20日內補提理由書於第一審法院。第一審法院經
    形式審查，認逾期未補提上訴理由者，應定期間先命補正；
    逾期未補正者，為上訴不合法律上之程式，應以裁定駁回。
    倘已提出上訴理由，但所提非屬具體理由者，則由第二審法
    院以上訴不合法律上之程式，判決駁回。又第二審上訴之目
    的，既在於請求撤銷、變更第一審不當或違法之判決，以實
    現個案之救濟，則所謂「具體理由」，自應就原判決如何足
    以撤銷、如何應予變更之「事實上」或「法律上」之具體根
    據，本於確實之訴訟資料暨原因事實之所出，逐一敘述、記
    載，必已具體指出原判決事實認定之所憑有如何之錯誤（如
    原判決所採之證據如何不具證據能力，所為證明力之判斷如
    何違背經驗、論理法則等），法律之適用（尤其實體法）有
    如何之違誤，形式上已足以動搖原判決使之成為不當或違法
    而得改判之事由，始屬合法。上訴理由之敘述，應先合乎具
    體之要求，始有所敘述可取與否之實體審理與判斷之問題。
    是上訴人之上訴書狀雖敘述上訴理由，但僅泛言原判決認定
    事實錯誤、違背法令、量刑失之過重或輕縱等情詞，而未依
    上揭意旨指出具體事由，或形式上雖已指出具體事由，然該
    等事由縱使屬實，亦不足以認為原判決有何不當或違法（如
    對不具有調查必要性之證據，法院未依聲請調查亦未說明理
    由，或援用證據不當，但除去該證據仍應為同一事實之認定
    ），或其所陳之事由，與訴訟資料所載不相適合，或所指摘
    原判決之「不當」或「違法」根本不存在者，均應認其實質
    上並未符合具體之要件，庶符節制濫行上訴之立法意旨。是
    以上訴人之上訴書狀或補提之上訴理由書，雖有敘述上訴理
    由，惟並未具體敘述第一審判決有上述違法、不當情形，即
    與未敘述具體理由無異，其所為上訴，即不符合上訴之法定
    要件。
二、本件原審判決略以：被告甲○○(一)於民國87年間因施用毒品
    案件，經原審法院裁定令入戒治處所施以強制戒治，嗣經裁
    定停止戒治並付保護管束，惟於保護管束期間，再因施用毒
    品而經原審法院以88年度毒聲字第4520號刑事裁定撤銷保護
    管束並令入戒治處所施以強制戒治，於89年2月9日因執行完
    畢釋放出所，並經臺灣板橋地方法院檢察署（下稱板橋地檢
    署）檢察官以89年度戒毒偵字第210 號為不起訴處分確定。
    (二)於89年間因施用毒品案件，除經原審法院以89年度毒聲字
    第3191 號刑事裁定令入戒治處所施以強制戒治，而於90年5
    月15 日因執行完畢出所外，並經原審法院以89 年度易字第
    2954號刑事判決處有期徒刑5 月，且得易科罰金確定，並於
    90年5 月15日易科罰金執行完畢。(三)於91年間因施用毒品案
    件，除經原審法院以91年度毒聲字第2583號刑事裁定令入戒
    治處所施以強制戒治，而於92年10月11日因執行完畢出所外
    ，並經原審法院以91年度訴字第1903號刑事判決處有期徒刑
    7月確定，嗣於93年5月11日因徒刑執行完畢出監。(四)復於95
    年間因施用毒品及竊盜等案件，分別經本院以95年度上訴字
    第3141號刑事判決處有期徒刑10月確定（下稱甲案），及經
    原審法院以95年度易字第1272號刑事判決處有期徒刑5 月確
    定（下稱乙案），及以95年度簡字第6246號簡易判決處罰金
    新臺幣（下同）4,000 元，並得易服勞役確定（下稱丙案）
    。又於96年間因竊盜及施用毒品等案件，經原審法院分別以
    96年度簡字第22號簡易判決處有期徒刑3 月，且得易科罰金
    確定（下稱丁案），及以96年度訴字第96號刑事判決處有期
    徒刑7月及7月，並定應執行有期徒刑1 年確定（下稱戊案）
    。嗣上開甲乙丁戊案之罪刑，經本院以96年度聲減字第1972
    號刑事裁定各減為有期徒刑5月、2月又15日、1月又15日、3
    月又15日及3月又15日，並定應執行有期徒刑1年確定，及上
    開丙案之罪刑，經原審法院以96年度聲減字第5073號刑事裁
    定減為罰金2,000 元，並得易服勞役確定。(五)又因毒品及竊
    盜等案件，經原審法院分別以96年度訴字第1623號刑事判決
    處有期徒刑1年6月、8月、1年及6月，各減為有期徒刑9月、
    4月、6月及3月，並定應執行有期徒刑1年10月確定，及以96
    年度簡字第2156號簡易判決處有期徒刑5 月，且得易科罰金
    確定，及經臺灣臺北地方法院以95年度易字第2423號刑事判
    決處有期徒刑8月確定。嗣上開6罪嗣經原審法院97年度聲減
    字第163號刑事裁定，將後2罪各減為有期徒刑2月又15 日及
    4月，並與前揭4罪業經減刑之罪刑定應執行有期徒刑2年2月
    確定。迨入監執行上開罪刑，並於98年8 月21日因縮短刑期
    假釋出監，假釋期間付保護管束，且於99年4 月12日保護管
    束期滿（於本案不構成累犯）。詎被告於假釋期間仍不知悔
    改，竟於前開強制戒治執行完畢釋放出所後5 年內已再犯施
    用毒品犯行被追溯處罰後，猶基於施用第一級毒品海洛因及
    施用第二級毒品甲基安非他命之犯意，於99年2月3日上午11
    時34分許為警採尿時往前回溯26小時內之某時許，在不詳處
    所，將海洛因及甲基安非他命混合稀釋以注射針筒注射靜脈
    之方式，同時施用海洛因及甲基安非他命1次。嗣於同年月3
    日經板橋地檢署觀護人通知其到案採集其尿液送驗，結果呈
    海洛因之代謝物嗎啡及甲基安非他命之陽性反應，始查悉上
    情。並以上開犯罪事實，業據被告於原審法院訊問時自白不
    諱，且被告於前開時間採集之尿液經送驗，結果呈海洛因代
    謝物之嗎啡及甲基安非他命陽性反應，有台灣尖端先進生技
    醫藥股份有限公司99年2 月11日之濫用藥物檢驗報告及板橋
    地檢署受保護管束人（被告）尿液檢體監管紀錄表各1 紙在
    卷可稽，故被告之自白核與事實相符，因認被告所為，係犯
    毒品危害防制條例第10條第1 項之施用第一級毒品罪及同條
    例第10條第2 項之施用第二級毒品罪，至持有之低度行為，
    為施用毒品之高度行為所吸收，均不另論罪。被告於前開時
    、地之施用毒品行為，係以一施用行為同時觸犯施用第一級
    毒品及施用第二級毒品罪，為想像競合犯，應依刑法第55條
    之規定，從一重之施用第一級毒品罪處斷。並審酌被告前有
    多次施用毒品之犯行，仍不知悔悟，故態復萌，再次施用毒
    品，無視於毒品對於自身健康之戕害及國家對於杜絕毒品犯
    罪之禁令，又被告犯後坦承犯行，態度尚佳，及施用毒品者
    均具有相當程度之生理成癮性及心理依賴性，戒除不易，且
    犯罪心態與一般刑事犯罪之本質不同，非難性較低等一切情
    狀，量處有期徒刑10月等語。
三、被告不服原判決，提起上訴，上訴狀理由略以：被告係同時
    施用第一級及第二級毒品，並非分開施用，應是二罪併罰，
    為何會分論併罰云云。然查，原審判決已詳細記載：「被告
    於前開時、地之施用毒品行為，係以一施用行為同時觸犯施
    用第一級毒品及施用第二級毒品罪，為想像競合犯，應依刑
    法第55條之規定，以施用第一級毒品罪處斷」，並說明公訴
    人雖認被告施用第一、二級毒品之行為均應予分論併罰，惟
    被告供稱其係將海洛因及安非他命混合後加水注射施用，復
    查無其他證據足資認定被告係將海洛因及甲基安非他命以不
    同之方式予以分別施用，故應為被告有利之認定，即從一重
    以施用第一級毒品罪處斷等語（見原判決第6 頁第8 至20列
    ），經核原判決認事用法並無違誤。被告前開上訴意旨，顯
    有誤會。綜上，被告上訴意旨所為指摘，乃其個人對法律之
    誤解，並非依據卷內既有訴訟資料或提出新事證，指出或表
    明第一審判決有何採證認事、用法或量刑等足以影響判決本
    旨之不當或違法，而構成應予撤銷之具體事由。從而其上訴
    並未以書狀敘述具體理由，揆諸上開規定，自屬不合法律上
    之程式，爰不經言詞辯論，將被告之上訴駁回。
據上論斷，依刑事訴訟法第367條前段、第372條，判決如主文。
中    華    民    國    99    年    8     月    23    日
                  刑事第一庭審判長法  官  葉騰瑞
                                  法  官  王炳梁
                                  法  官  彭政章
以上正本證明與原本無異。
如不服本判決，應於收受送達後10日內向本院提出上訴書狀，其
未敘述上訴之理由者並得於提起上訴後10日內向本院補提理由書
（均須按他造當事人之人數附繕本）「切勿逕送上級法院」。
                                  書記官  杜宜寧
中    華    民    國    99    年    8     月    23    日
附錄：本案論罪科刑法條全文
毒品危害防制條例第10條：
施用第一級毒品者，處6 月以上5 年以下有期徒刑。
施用第二級毒品者，處3 年以下有期徒刑。

司法院資訊處製作；財團法人民間司法改革基金會備份。
